臺灣高等法院民事裁定  
111年度抗字第71號
抗  告  人  阿薩投資顧問有限公司

法定代理人  梁家源  

相  對  人  何振寧  

上列當事人間聲請管收事件，抗告人對於中華民國110年12月14
日臺灣臺北地方法院110年度管字第11號裁定提起抗告，本院裁
定如下：
      主  文
抗告駁回。
抗告程序費用由抗告人負擔。
      理  由
一、抗告人聲請及抗告意旨略以：伊執臺灣臺南地方法院92年度
    執字第16319號債權憑證為執行名義(下稱系爭執行名義)，
    向原法院民事執行處（下稱執行法院）109年度司執字第136
    208號強制執行事件（下稱系爭執行事件）聲請命債務人益
    華股份有限公司(下稱益華公司)據實報告於第三人賽特資訊
    服務股份有限公司(下稱賽特公司)及力宇創業投資股份有限
    公司(下稱力宇公司)之實體股票存放位置等。經執行法院於
    民國110年1月26日命益華公司據實報告應供強制執行之財產
    狀況，益華公司竟於110年3月10日不實陳報其已於109年1月
    間停業，並無可供強制執行之財產云云。然益華公司並未於
    109年1月辦理停業登記，且益華公司於109年3月5日簽立另
    案法務部行政執行署107年度營稅執專字第26918號行政執行
    分期筆錄（下稱另案分期筆錄），係由法定代理人即相對人
    本人簽名並記載公司營業地址，若無人處理公司業務，如何
    議決分期清償稅款條件，且依另案109年11月25日執行法院1
    09年度司執酉字第104061號執行調查筆錄（下稱另案調查筆
    錄），該地址信箱標示「益華」，足徵該址為益華公司有效
    之送達地址，益華公司及相對人惡意躲避執行。再者，相對
    人稱回南部養病，無人處理公司業務云云，然其居住於臺北
    市○○區○○○路0段000巷00號4樓，鄰近醫療機構眾多等，無需
    捨近求遠至南部養病。另就益華公司108年度之資產負債表
    所示，尚有長期性投資、機器設備、運輸設備、辦公設備及
    其他固定資產，相對人稱益華公司相關設備資產已賣掉了，
    是否有偽、變造財報資料或為不實陳述。另就益華公司善化
    總廠廠房（下稱系爭廠房）現登記為第三人三皇生物科技有
    限公司（下稱三皇公司）善化總廠，相對人皆未提出事證說
    明責任財產狀況及處分情形，且於109年6月30日將其所有之
    力宇公司股票移轉於三皇公司，姑不論買賣真實性，亦證明
    益華公司已著手處分應供執行之財產，有脫產意圖。相對人
    未陳報益華公司實際營運地點、公司其他財產狀況、財務主
    管等，僅敷衍陳述，依強制執行法第20條第3項、第22條第1
    、5項規定，聲請管收相對人。原裁定駁回伊之聲請，顯有
    未當，爰依法提起抗告，請求廢棄原裁定等語。
二、相對人答辯略以：抗告內容顯係針對益華公司之權利存否有
    所爭執，應透過實體訴訟確認之。伊於原法院已陳報確實有
    開刀在嘉義就診，並照顧年邁母親。而益華公司自105年起
    即連年虧損上億元。伊仍有租用信箱收受益華公司信件，無
    意迴避，公司事務確實已無人處理。而抗告人所稱之益華公
    司資產設備部分，係委託會計師依規定製作報表，採用權益
    法之投資扣除同額累計減損後，108年實際帳面金額為0，10
    9年即直接沖轉，益華公司確實已無資產，伊並未隱匿。復
    因益華公司為清償欠稅款，而向三皇公司借款，並以出售系
    爭股票之價金抵償積欠三皇公司之債務。另伊確實找不到賽
    特公司之實體股票，然仍可再向賽特公司申請補發等語。
三、按已發見之債務人財產不足抵償聲請強制執行債權或不能發
    現債務人應交付之財產時，執行法院得依債權人聲請或依職
    權，定期間命債務人據實報告該期間屆滿前一年內應供強制
    執行之財產狀況；債務人違反前項規定，不為報告或為虛偽
    之報告，執行法院得依債權人聲請或依職權命其提供擔保或
    限期履行執行債務；債務人未依前項命令提供相當擔保或遵
    期履行者，執行法院得依債權人聲請或依職權管收債務人，
    但未經訊問債務人，並認其非不能報告財產狀況者，不得為
    之；關於債務人管收、報告及其他應負義務之規定，於法人
    之負責人亦適用之，強制執行法第20條第1項、第2項、第3
    項、第25條第2項第4款分別定有明文。而強制執行法第20條
    第1項所謂「應供強制執行之財產」，係指債務人應供強制
    執行之責任財產而言，亦即債務人之財產中，得為強制執行
    客體之財產總稱。是債務人違背財產開示義務，且未依命令
    提供相當擔保或遵期履行，而無其他間接執行方法時，執行
    法院得依債權人聲請或依職權管收債務人，以利債權人實現
    其債權（最高法院107年度台抗字第926號、106年度台抗字
    第1347號裁定意旨參照）。惟管收具強制處分之性質，涉及
    人身自由，於金錢請求權之執行，適用上尤應審慎以論，儘
    先採用直接對物之執行方法，注意債務人財產之執行，必該
    事件有不得已之情事，或非以該間接對人之執行無法達其執
    行之目的，而有管收債務人以促使履行之必要者，方得適用
    之（最高法院98年度台抗字第200號裁定意旨參照）。
四、抗告人主張益華公司並未於109年1月間停業，益華公司善化
    廠房現登記為三皇公司善化總廠，相對人隱匿財產、不實陳
    報益華公司之財務狀況云云，並提出益華公司善化總廠之稅
    籍登記公示資料、三皇公司及善化總廠登記公示資料（系爭
    執行事件卷第268至272頁），及益華公司歷史資料為憑（本
    院卷第17至19頁）。相對人則於原審具狀陳報及到庭稱：益
    華公司自105年起連年虧損，至108年虧損1.7億元，無力營
    運，於109年1月間就停業，機器設備全部賣掉，廠房賣掉後
    ，無法生產，只好與三皇公司協商將力宇公司股票以463萬
    元移轉，股款扣抵積欠三皇公司之貨款2,200多萬元。賽特
    公司股票本來放在公司，由財務保管，有去找但找不到實體
    股票，公司停業後都沒有人處理業務等語（原審卷第67至68
    頁），並提出益華公司資產負債表、綜合損益表及109年度
    證券交易稅一般代收徵稅繳款書（下稱系爭證交稅繳款書）
    等為據（原審卷第51至63頁）。經查：
　㈠依相對人提出之益華公司綜合損益表所載，益華公司108年度
    稅後淨損即虧損達1億7,203萬6,059元(原審卷第59頁）。並
    已於110年5月12日解散登記，有登記公示資料及變更登記表
    在卷可查（本院卷第59至65頁）。而抗告人提出之益華公司
    歷史資料中固無於109年1月停業登記，然參照抗告人提出之
    益華公司善化總廠之稅籍登記公示資料、三皇公司善化總廠
    登記公示資料所示（系爭執行事件卷第268、269頁），坐落
    於臺南市○○區○○路000號之原益華公司善化廠房，現為三皇
    公司善化總廠，目前已查無益華公司善化總廠之登記資料（
    本院卷第67頁），則相對人稱益華公司之機器設備及工廠已
    出售，無法營業等語，尚堪採信。
　㈡抗告人雖稱依益華公司108年度資產負債表記載（系爭執行事
    件卷第78頁反面），有長期性投資785萬2,761元、機器設備
    4億2,346萬3,511元、運輸設備971萬300元、辦公設備1,001
    萬930元及其他固定資產2,665萬4,165元及採用權益法之投
    資3億9,351萬2,401元等。然上開設備減累積折舊後為0，且
    益華公司尚有負債總額57億9,631萬9,522元，扣除保留盈餘
    及其他權益，負債及權益總額為678萬9,600元，與資產總額
    678萬9,600元相抵後為0。抗告人質疑益華公司財報資料真
    偽、移轉廠房及相關設備予三皇公司之真實性，卻未提出證
    據為佐，自難遽採。
　㈢益華公司原持有之力宇公司股份業已於109年6月30日以463萬
    3,528元價金，移轉予三皇公司，有相對人提出之系爭證交
    稅繳款書為證（原審卷第63頁），應堪採信，尚無不實陳報
    之情形。　
　㈣相對人於109年3月5日在另案分期筆錄上所載之益華公司地址
    臺北市○○○路00號14樓址，僅係房東出租信箱予益華公司使
    用，益華公司並未實際設立於該址，有另案調查筆錄為憑（
    本院卷第27頁）。且相對人自述曾前往南部就醫養病，而未
    能及時查悉法院文書，或未於期限內即時報告，然相對人已
    於原審親自到庭，並提出陳報狀及益華公司相關財務資料，
    已如前述，現居住於臺北市○○區○○○路0段000巷00號4樓，經
    本院通知相對人，相對人亦有親自簽收送達，有送達回證為
    憑（本院卷47頁），尚難認有抗告人所稱之惡意逃避執行之
    情形。至於相對人是否選擇鄰近住所之北部醫院，為其個人
    居住遷徙自由，並非本院應考量之範圍。
　㈤相對人另稱益華公司原持有之賽特公司之實體股票已遺失，
    而未提出股票，此部分仍得依相關規定及程序再向賽特公司
    申請補發，亦併敘明。　
　㈥從而，相對人已就益華公司之財務狀況提出相關證明，縱其
    遲延陳報，亦難認有不為報告或為虛偽報告財產狀況之情事
    ，自不得以相對人違反執行法院之據實報告命令為由，予以
    管收。抗告人本件聲請管收相對人，無從准許。
五、綜上所述，原法院以抗告人聲請管收相對人，與強制執行法
    第20條第3項、第22條第5項規定不符，裁定駁回聲請，於法
    並無違誤。抗告意旨仍執陳詞指摘原裁定不當，聲明廢棄，
    為無理由，應予駁回。
六、據上論結，本件抗告為無理由，裁定如主文。
中　　華　　民　　國　　111 　年　　2 　　月　　25　　日
                  民事第二庭
                        審判長法  官   陳容正
                              法  官   邱  琦
                              法  官   紀文惠
正本係照原本作成。
本裁定除以適用法規顯有錯誤為理由外，不得再抗告。如提起再
抗告，應於收受送達後10日內委任律師為代理人向本院提出再抗
告狀。並繳納再抗告費新臺幣１千元。
中　　華　　民　　國　　111 　年　　2 　　月　　25　　日
　　　　　　　　　　　　　　　　　　　
　　　　　　　　　　　　　　　書記官   李昱蓁